臺灣板橋地方法院刑事判決　　　　　　　96年度訴字第1463號
公　訴　人　臺灣板橋地方法院檢察署檢察官
被　　　告　丙○○
　　　　　　　　　　現於臺灣桃園監獄
指定辯護人?本院公設辯護人乙○○
上列被告因違反槍砲彈藥刀械管制條例案件，經檢察官提起公訴
（96年度偵字第3945號），本院判決如下：
    主  文
丙○○未經許可，持有可發射子彈具有殺傷力之改造手槍，累犯
，處有期徒刑參年拾月，併科罰金新臺幣拾貳萬元，罰金部分如
易服勞役，以新臺幣壹仟元折算壹日。扣案具有殺傷力之仿BERE
TTA 廠M9/92F S型半自動手槍所製造之手槍壹枝（含彈匣壹個，
槍枝管制編號0000000000號）、土造滑套參個、土造
金屬槍管肆枝、火藥壹包（驗餘淨重零點零捌公克），均沒收。
    事  實
一、丙○○前曾因搶奪案件，經本院於九十一年九月十六日以九
    十一年度訴字第二八八號判處有期徒刑七月確定，於九十二
    年四月十八日執行完畢。詎仍不知悔改，明知未經許可不得
    持有具有殺傷力之槍枝、子彈，亦不得持有槍砲主要組成零
    件，竟於不詳時、地購入土造滑套三個、土造金屬槍管四支
    等槍砲零件、雙基發射火藥一包（淨重○‧二四公克）及仿
    BERETTA 廠M9/92FS 型半自動手槍所製造之手槍一枝後，分
    別將上開火藥藏放於台北縣三峽鎮有木里二○二號住處，將
    土造滑套三個、土造金屬槍管四支及仿BERETTA 廠M9/92F S
    型半自動手槍所製造之手槍一枝藏放在台北縣三峽鎮○○里
    ○區○○道路旁工寮內而持有。嗣於九十四年十月二十二日
    十四時三十分許，為警於上揭二處所查獲，並扣得上開之物
    。
二、案經臺北縣政府警察局汐止分局報告臺灣板橋地方法院檢察
    署檢察官偵查起訴。
    理  由
一、訊據被告丙○○固不否認上揭台北縣三峽鎮○○里○區○○
    道路旁工寮為被告之父所建造，且被告亦知悉該工寮位置，
    且被告曾於上揭時間經警在台北縣三峽鎮有木里二○二號查
    獲，並扣得上揭火藥一包，嗣後再與警員同前往上開工寮，
    於工寮中經警出示並查扣上揭其他扣案物品等情，惟矢口否
    認有何持有槍枝、火藥之犯行，辯稱：警察搜到的那批東西
    並不是伊的，查獲地點是伊弟弟羅徐軍在住的，伊都沒有接
    觸過，那是伊家果園的工寮，伊從來沒有進去過，而且那工
    寮建沒多久，大概是在伊被警察查獲前一年或兩年建的，伊
    從來沒有去過那個工寮，伊只是曾經偶然經過那個工寮，在
    警察抓到伊之前，伊從來沒有去過，伊弟弟過世之前，都是
    伊弟弟自己回家來伊才會偶然遇到他，因為伊自己也很少回
    家，伊弟弟他沒有跟伊講過槍的事情，反而是伊有曾經向伊
    弟弟炫耀說伊有一把槍，伊就把槍秀給伊弟弟看，伊的戶籍
    是在台北縣鶯歌鎮○○街，但實際住在桃園縣楊梅鎮○○○
    ○路，警察查獲伊之後，在伊身上查獲毒品，就叫伊上車，
    並說伊有通緝的毒品、槍砲案件，就直接載伊去工寮，工寮
    裡面都沒有人，門還是鎖著，警察就直接從窗戶爬進去，窗
    戶上本來有欄杆，但伊去的時候發現都已經斷了，伊就在外
    面等一個警察先爬進去，他們就從裡面開門出來，再帶伊進
    去，後來他們就開始搜，伊問他們要搜什麼，他們說要找槍
    ，伊就指著桌邊問說：你們是不是就是要找這種東西，因為
    桌邊就有一把槍，很明顯的放在那邊，警察就恍然大悟，就
    說：就是這個東西，就是這個東西，然後警察又從桌邊拿出
    一個包包，問伊這是什麼東西，伊說伊不知道，警察將包包
    打開，裡面就是一些槍枝的東西，也就是後來扣案的東西，
    這些東西實際上是在警察局他們將東西排開伊才知道的，伊
    當初的想法是認為那些東西是伊弟弟的，但伊現在想想，也
    有可能是警察栽贓的。這整件案子伊什麼都不知道，伊在警
    詢、偵查中會承認查扣的槍彈是伊的，是因為伊自己有一條
    槍砲案，而且不想讓伊弟弟在身染愛滋病後，又要帶罪入獄
    ，所以伊才將罪責扛下來云云。惟查：
  (1)扣案之手槍一枝（含彈匣壹個，槍枝管制編號000000
    0000），經鑑定後認係仿BERETTA 廠M9/92FS 型半自動
    手槍所製造之槍枝，換裝土造金屬滑套、土造金屬槍管、土
    造金屬槍機、土造金屬撞針而成之改造手槍，經檢視，槍身
    為金屬材質，機械性能良好，可供擊發及發射適用子彈使用
    ，認具殺傷力；扣案之土造滑套三個及土造金屬槍管四枝，
    均係公告之槍砲彈藥主要組成零件；扣案火藥一小包（淨重
    ○‧二四公克），檢出硝化甘油、硝化纖維等成分，認係雙
    基發射火藥，亦係公告之槍砲彈藥主要組成零件；有內政部
    警政署刑事警察局九十四年十一月二十一日刑鑑字第○九四
    ○一六二四四一號槍彈鑑定書、內政部九十四年十二月七日
    內授警字第○九四○一○一六六○號函、內政部警政署刑事
    警察局九十四年十二月二十三日刑鑑字第○九四○一六八八
    三八號槍彈鑑定書在卷可稽。
  (2)被告上揭犯罪事實，有證人即查獲被告之警員甲○○於偵查
    及本院審理時之證詞、證人即查獲被告之警員蔡聰塵於偵查
    中之證詞、搜索扣押筆錄、台北縣政府警察局汐止分局偵查
    報告書各一份、扣押物品目錄表各二份及查獲照片十紙、現
    場照片十一紙、上揭鑑定報告及函文及被告於警詢、偵查初
    訊時之自白可資佐證（雙方當事人均不爭執前揭證據能力，
    本院經核亦無不適當之證據存在）。
  (3)被告雖以上情辯解，然依證人甲○○、蔡聰塵前揭證詞所示
    ，警員接獲線報時，係明指被告「丙○○」持有槍械，並未
    提及羅徐軍之犯嫌，僅明指被告涉嫌持有槍枝，嗣後前往查
    緝時，扣案火藥係於被告房間內查獲，再經警當場詢問被告
    槍枝藏放地點，被告原本不承認，經告知被告業經檢舉指證
    後，被告始同意帶同警員前往上開工寮取槍，到達後警員要
    求被告開門時，被告告稱工寮業經鎖住，需由門旁邊之窗戶
    進入，不需鑰匙，平常係將遮住窗戶之大木板搬開，爬窗進
    入等情，該鐵窗鐵條有被破壞，但外表看不出來，因為有用
    一大片木板擋住，員警係因被告之告知才知道後面鐵窗的情
    形，而鐵窗後的玻璃沒有破壞，嗣後即由警員依被告所言爬
    入開門，進入工寮內後，被告主動從床頭旁邊置物櫃拿出一
    把槍，要求其他東西不要查扣，但員警仍持續搜索，嗣後於
    工寮內查獲上揭其他扣案物品，被告當時告稱除砂輪機外，
    均為其所有，但拒絕告知槍枝來源等情（偵查卷第一○二頁
    、本院九十六年九月十二日審判筆錄），足認被告早知上開
    工寮大門上鎖，且非以一般進入方式出入，必須藉由搬移木
    板後露出隱藏之窗洞後，開窗進入，顯然對於上揭工寮進入
    方式極為熟悉，所稱從未進入過該工寮云云，並無可信；再
    參以被告辯稱羅徐軍從未向伊提及槍枝之事，反而是伊有曾
    經向羅徐軍炫耀說伊有一把槍乙節，足以推知被告對於在其
    所稱羅徐軍處所查獲槍枝，應甚感意外，被告竟毫無遲疑而
    直承罪責，本屬難解，佐以被告於偵查初訊時係供稱：扣案
    物均為伊所有，但那是道具槍，沒有殺傷力，因道具槍需要
    用火藥，因此持有火藥等情（偵查卷第五十頁），顯就扣案
    物品是否構成犯罪未予承認，仍圖辯解脫罪，並未顯示因自
    認有槍砲之同一案件在身，即為特定人頂罪之意；是被告前
    揭所辯從未進入工寮之情節既非可信，所稱係因不願羅徐軍
    帶病入獄，始不問情由承擔罪責，亦難認符合經驗法則，均
    如前述，而被告在勇於為他人承擔刑責後，嗣後無端翻供否
    認犯行，仍難自圓其說；至辯護人質疑證人甲○○於偵查報
    告中記述：於接獲線報後曾經進行經現場勘查，發現被告經
    常出入該工寮，且工寮內有疑似製造槍械工具等情，然於本
    院審理中則證稱因工寮位置偏僻，無法埋伏等情，而質疑證
    人甲○○證詞可信度乙節，然證人甲○○於偵查報告所言查
    訪過程與證詞出入部分，或係撰寫習慣及口語陳述就細節之
    出入，實無關宏旨，且依被告前揭供述與證人證詞互核一致
    部分，尚難認為證人有故為偽證而隱瞞事實之情節，被告所
    指懷疑警員栽贓乙節，更屬空言臆測，仍無從推翻證人證詞
    之可信度。是被告前揭所辯，均無從建立合理懷疑而推翻前
    揭積極證據。
  (4)至公訴意旨認為被告係於上開工寮內，以同時扣得之鉗子五
    支、砂輪機鑽頭二組、挫刀二組、鐵刷一支、通槍條一支、
    彈簧二十七條、沙紙七張等物，未經許可而製造手槍之主要
    組成零件土造金屬滑套、土造金屬槍管，並將前開槍枝換裝
    土造金屬滑套、土造金屬槍管、土造金屬槍機、土造金屬撞
    針，改造成為可供擊發及發射適用子彈使用而具有殺傷力之
    改造手槍一把；另以九‧○mm或八‧○mm或六‧○mm金屬彈
    頭配合金屬彈殼，填裝適度火藥，而製造成不具殺傷力之子
    彈七顆等節。然被告從未就此部分自白犯罪，而上揭扣案工
    具亦未經證明係供製造扣案槍枝及主要零件之用，於欠缺此
    部分積極證據下，尚無從認為被告有製造槍枝、主要零件或
    製造子彈未遂罪行，附此敘明。
  (5)綜據前述，本案事證明確，被告犯行已堪認定，自應依法論
    科。
二、被告行為後，刑法部分條文業於九十四年二月二日經總統以
    華總一義字第０九四０００一四九０一號令修正公布，並自
    九十五年七月一日起生效施行（下稱現行刑法）；復參酌最
    高法院九十五年五月二十三日第八次刑事庭會議決議意旨，
    現行刑法第二條第一項之規定，係規範行為後法律變更所生
    新舊法律比較適用之準據法，於現行刑法施行後，應適用現
    行刑法第二條第一項之規定，為「從舊從輕」之比較；又比
    較時應就罪刑有關之共犯、未遂犯、想像競合犯、牽連犯、
    連續犯、結合犯，以及累犯加重、自首減輕暨其他法定加減
    原因（如身分加減）與加減例等一切情形，綜其全部罪刑之
    結果而為比較。關於想像競合犯之規定，現行刑法第五十五
    條雖增列但書規定：「但不得科以較輕罪名所定最輕本刑以
    下之刑」，惟該但書之規定，係科刑之限制，為法理之明文
    化，非屬法律之變更，自無庸依現行刑法第二條第一項規定
    為新舊法比較適用（前述最高法院刑事庭會議決議意旨參照
    ）；修正前刑法第三十三條第五款規定「罰金：一元以上。
    」並依罰金罰鍰提高標準條例第一條規定，提高十倍為銀元
    十元即新臺幣三十元以上；而修正後刑法第三十三條第五款
    規定「罰金：新臺幣一千元以上，以百元計算之。」，比較
    修正前、後之規定，就本件被告涉犯之罪而應併科罰金刑部
    分，以修正前刑法第三十三條第五款規定較有利於被告，惟
    修正前刑法第四十二條第二項前段原規定「易服勞役以一元
    以上三元以下，折算一日。」，而此並依修正前罰金罰鍰提
    高標準條例第二條前段規定，就其原定數額提高為一百倍折
    算一日，是被告行為時之易服勞役折算標準應以銀元三百元
    即新台幣九百元折算一日。修正後刑法第四十二條第三項前
    段則規定「易服勞役以新臺幣一千元、二千元或三千元折算
    一日」，並將原罰金罰鍰提高標準條例第二條之規定刪除，
    是以新法係將易服勞役折算標準統一為一千元、二千元、三
    千元，比較新舊法之易服勞役折算標準，以修正後之規定較
    有利於被告；至修正前刑法第四十七條係規定「受有期徒刑
    之執行完畢，或受無期徒或有期徒刑一部之執行而赦免後，
    五年以內再犯有期徒刑以上之罪者，為累犯，加重本刑至二
    分之一」，而修正後之刑法第四十七條第一項則規定「受徒
    刑之執行完畢，或一部之執行而赦免後，五年以內故意再犯
    有期徒刑以上之罪者，為累犯，加重本刑至二分之一」，比
    較新舊法之結果，修正後刑法規定對被告並無不利。綜上，
    經整體比較全部罪刑之結果，以現行刑法之規定較有利於被
    告，依現行刑法第二條第一項但書規定，應適用最有利於行
    為人之法律即現行刑法之規定。核被告所為，係犯槍砲彈藥
    刀械管制條例第八條第四項未經許可持有可發射子彈具有殺
    傷力之金屬改造手槍罪、同條例第十三條第四項之未經許可
    持有槍砲彈藥主要組成零件罪。起訴書認為被告係犯槍砲彈
    藥刀械管制條例第八條第一項之製造改造手槍、同條例第十
    三條第一項之製造槍砲主要組成零件罪，惟未能證明被告有
    製造犯行，業經論述如前，惟起訴事實就被告持有可發射子
    彈具有殺傷力之金屬改造手槍及槍砲彈藥主要組成零件部分
    之基本社會事實同一，爰變更起訴法條。被告所犯前開二罪
    ，係以一行為而觸犯二罪名，為想像競合犯，應依刑法第五
    十五條之規定，從一重之未經許可持有可發射子彈具有殺傷
    力之金屬改造手槍罪論處。被告前曾因搶奪案件，經本院於
    九十一年九月十六日以九十一年度訴字第二八八號判處有期
    徒刑七月確定，於九十二年四月十八日執行完畢，有臺灣高
    等法院被告前案紀錄表在卷可按。其於有期徒刑執行完畢後
    ，五年內故意再犯本件最重本刑為有期徒刑以上之罪，為累
    犯，應依刑法第四十七條第一項規定加重其刑。爰審酌被告
    前有毒品、槍砲等累累前科，素行不佳，明知槍械性質上屬
    高度危險之物品，我國法律明文規定非經主管機關許可不得
    擅自持有，雖未查得因使用槍械而造成實質傷亡，然其無視
    公權力，已嚴重危害社會治安，經查獲後一度坦承犯行，原
    有可取，然嗣後未行使緘默權，反矢口否認犯行，飾詞圖卸
    ，任意指摘，未見悔意，本院因此認為，被告固無據實陳述
    之義務，然其欠缺對自己行為負責之觀念，自應施以相當之
    刑罰，以期收矯正之效，兼衡其犯罪動機、目的、所生危害
    等一切情狀，量處如主文所示之刑，並就罰金部分諭知易服
    勞役之折算標準，以示警懲。
三、扣案之具殺傷力之改造手槍一枝（含彈匣壹個，槍枝管制編
    號0000000000）、扣案之土造滑套三個及土造金
    屬槍管四枝，均係公告之槍砲彈藥主要組成零件；扣案火藥
    一小包（淨重○‧二四公克，經取○‧一六公克鑑定用罄，
    餘○‧○八公克），均屬違禁物，應依刑法第三十八條第一
    項第一款之規定宣告沒收；至於扣案火藥取樣○‧一六公克
    部分業經鑑定用罄不存，已非屬違禁物，故無從併予宣告沒
    收，至公訴意旨所指扣案之鉗子五支、砂輪機鑽頭二組、挫
    刀二組、鐵刷一支、通槍條一支、彈簧二十七條、沙紙七張
    、不具殺傷力之子彈七顆，均難認與被告前揭持有可發射子
    彈具有殺傷力之金屬改造手槍、持有槍砲彈藥主要組成零件
    犯行有關，業經論述如前，復非屬違禁物，爰不為沒收之諭
    知，附此敘明。
四、公訴意旨又認為被告復涉犯槍砲彈藥刀械管制條例第十二條
    第五項、第一項之製造子彈未遂槍罪嫌。然上揭子彈既經鑑
    驗認為不具殺傷力，有上揭內政部警政署刑事警察局九十四
    年十一月二十一日刑鑑字第○九四○一六二四四一號槍彈鑑
    定書可佐，復未能證明係被告製造，亦經論述如前，是被告
    持有此部分物品尚難認構成持有子彈罪，本應為無罪之諭知
    ，然公訴意旨認為被告此部分犯行與前揭經起訴並論罪科刑
    部分有想像競合之裁判上一罪關係，爰不另為無罪之諭知，
    附此敘明。
據上論斷，應依刑事訴訟法第299 條第1 項前段、第300 條，槍
砲彈藥刀械管制條例第8 條第4 項、第13條第4 項，刑法第11條
前段、第2 條第1 項但書、第55條、第42條第3 項、第47條、第
38條第1 項第1 款，判決如主文。
本案經檢察官靳開聖到庭執行職務。
中　　華　　民　　國　　96　　年　　9 　　月　　28　　日
                刑事第三庭?審判長法　官  王屏夏
                                  法　官　彭全曄
                                  法　官　王偉光
上列正本證明與原本無異。
如不服本判決，應於判決送達後十日內向本院提出上訴狀（應附
繕本），上訴於臺灣高等法院。
                                  書記官  陳怡君
中　　華　　民　　國　　96　　年　　9 　　月　　29　　日
附錄本案論罪科刑法條全文：
槍砲彈藥刀械管制條例第8條
未經許可，製造、販賣或運輸鋼筆槍、瓦斯槍、麻醉槍、獵槍、
空氣槍或第4 條第1 項第1 款所定其他可發射金屬或子彈具有殺
傷力之各式槍砲者，處無期徒刑或5 年以上有期徒刑，併科新臺
幣1 千萬元以下罰金。未經許可，轉讓、出租或出借前項所列槍
枝者，處5 年以上有期徒刑，併科新臺幣1 千萬元以下罰金。
意圖供自己或他人犯罪之用，而犯前二項之罪者，處無期徒刑或
7 年以上有期徒刑，併科新臺幣1 千萬元以下罰金。
未經許可，持有、寄藏或意圖販賣而陳列第1 項所列槍枝者，處
3 年以上10年以下有期徒刑，併科新臺幣700 萬元以下罰金。
第 1 項至第 3 項之未遂犯罰之。
槍砲彈藥刀械管制條例第13條
未經許可，製造、販賣或運輸槍砲、彈藥之主要組成零件者，處
3 年以上10年以下有期徒刑，併科新台幣700 萬元以下罰金。
未經許可，轉讓、出租或出借前項零件者，處1 年以上7 年以下
有期徒刑，併科新台幣500 萬元以下罰金。
意圖供自己或他人犯罪之用，而犯前二項之罪者，處5 年以上有
期徒刑，併科新台幣1 千萬元以下罰金。
未經許可，持有、寄藏或意圖販賣而陳列第1 項所列零件者，第
6 月以上5 年以下有期徒刑，併科新台幣300 萬元以下罰金。
第 1 項至第 3 項之未遂犯罰之。
